最　高　行　政　法　院　判　決　　　　　　　　　九十一年度判字第一五二二號
　　上　訴　人　捷茂營造有限公司
　　代　表　人　甲○○
　　被 上訴 人　基隆市政府
　　代　表　人　許財利
右當事人間因空氣污染防制法事件，上訴人對於中華民國九十年五月十八日臺北高等
行政法院八十九年度訴字第二三二六號判決，提起上訴，本院判決如左：
　　主  文
上訴駁回。
上訴審訴訟費用由上訴人負擔。
　　理  由
本件上訴人主張：其承包基隆河千祥橋下游右岸護岸工程，其運輸出入路線之出入口
，與被上訴人拍照存證之地點不符；被上訴人所提出拍照日期為八十九年五月二日，
而告發稽查紀錄表記載八十九年五月二十九日，顯與事實不符；被上訴人拍照地點附
近尚有多家廠商承作基隆河整治工程，唯獨以非事實處罰上訴人，原審僅以被上訴人
矛盾不實之證據，據為上訴人敗訴判決，違反採證經驗法則，認事用法，殊有未當。
請求廢棄原判決，並撤銷訴願決定與原處分等語。
原審斟酌全辯論意旨及調查證據之結果，以：『一、按「在各級防制區內，不得有下
列行為：一、：：：二、營造建築物、舖設道路、運送工程材料、廢棄物或其他工事
而無適當防治措施，致引起塵土飛揚或污染空氣：：：」、「違反第二十九條第一項
各款情形之一者，處新台幣五千元以上十萬元以下罰鍰；其違反者為工商廠、場，處
新台幣十萬元以上一百萬元以下罰鍰。依前項處罰鍰者，並通知限期改善，屆期仍未
完成改善者，按日連續處罰；：：：。」為空氣污染防制法第二十九條第一項第二款
及第五十四條第一、第二項所明定。被告（即被上訴人，下同）所屬環保局稽查人員
於八十九年五月二十九日上午十一時二分執行稽察工作時，發現原告（即上訴人，下
同）承包基隆河千祥橋下游右岸護岸工程（位於七堵區千祥橋、實踐路口），於工區
出入口處，未做好妥善污染防治措施，造成路面砂石污染，致使過往車輛引起塵土飛
揚，經被告於八十九年六月一日發函通知，並檢附違反空氣污染防制案件處分通知書
，以原告違反空氣污染防制法第二十九條第一項第二款規定，爰依同法第五十四條第
一項規定，裁處十萬元，於該函說明三命原告於函到十日內完成改善，並報被告核備
等情，有八十九年六月一日（八九）基府環字第０四六三六一號函通知，及檢附同日
基府環空處字第七七六號違反空氣污染防制案件處分通知書各一份可查，兩造並不爭
執，堪認為實。原告不服，循序提起本件行政訴訟，主張如事實欄所載，惟查：（一
）、被告於上開時地執行稽察工作時，原告之工程，於工區出入口處，未做好妥善污
染防治措施，造成路面砂石污染，致使過往車輛引起塵土飛揚之行為，有基隆市營建
工程污染稽查紀錄表一份及照片六幀在卷可按，並經當日之稽查人員游雲欽於本院準
備程序到庭證述屬實，堪認為實。（二）、原告雖以稽查紀錄表上之原告負責人非工
地負責人，質疑稽查紀錄表所載事實之真正云云，惟按稽查紀錄表性質上係被告實施
行政調查之書面紀錄，在場之人員簽名與否，並不影響其形式之真正，至於在現場係
何人確認簽名，對於稽查紀錄表之證據力更無任何影響，原告之主張已不足採，況在
原告工地負責人或現場負責人簽名之翁民一者，係原告之臨時員工，此經原告代表人
當庭承認在卷，且於被告實施稽查後，該現場負責人翁民一曾打電話給證人即原告之
現場負責人李榮生，亦經證人李榮生當庭證述屬實，足見被告所屬之稽查人員確有於
上開時地實施稽查行為無訛，原告之主張，自不可採。（三）、原告又提出工區附近
五指山氣象站之累積降雨量表，主張當日有下雨（原判決誤植為當日並未下雨），不
可能有「致使過往車輛引起塵土飛揚之行為」云云，惟查被告所提係累積降雨量表，
並不能顯示稽查當時下雨與否，原告之主張已不足取，況依原告於提出訴願所提出原
告當天清洗路面之照片所示，該時段亦無下雨之跡象，足見原告所提之證據並不足以
為原告有利之證明。（四）、從而，本件原告主張均不可採，被告依首揭規定，裁處
罰鍰十萬元，並無不合。訴願決定遞予駁回，亦無違誤，均應予維持。本件原告之訴
為無理由，應予駁回。』為由，判決駁回上訴人在原審之訴。經查，證據之取捨，屬
事實審法院之職權，若其取捨證據於法並無違背，即不容當事人任意指摘。本件原審
斟酌全辯論意旨及調查證據之結果，詳予論述如前揭，核其所適用之法規與該案應適
用之現行法規並無違背，與解釋判例，亦無牴觸，並無所謂原審判決有違背法令之情
形；又證據之取捨與當事人所希冀者不同，致其事實之認定亦異於該當事人之主張者
，不得謂為原審判決有違背法令之情形。原處分卷所附之照片雖其中三張因剪裁關係
而呈現八十九年五月二日，但仍有三張明顯標示八十九年五月二十九日所拍照，與告
發稽查紀錄表記載八十九年五月二十九日，日期相符，並非如上訴人所主張被上訴人
所提出拍照日期為八十九年五月二日，而告發稽查紀錄表記載八十九年五月二十九日
，與事實不符之情形。則原判決之證據取捨，尚無違背經驗法則。再者，上訴人主張
被上訴人拍照地點附近尚有多家廠商承作基隆河整治工程，唯獨以非事實，處罰上訴
人等語，惟被上訴人是否另有依法舉發處罰其他廠商，係屬另一問題，上訴人尚不得
執之主張免罰。上訴人上訴主張其未違反空氣污染防制法係對於業經原審判決詳予論
述不採之事由，再予爭執，核屬法律上見解之歧異，上訴人復對之縱有爭執，要難謂
為原審判決有違背法令之情形。本件上訴論旨，仍執前詞，指摘原審判決違誤，求予
廢棄，難認有理由，應予駁回。
據上論結，本件上訴為無理由，爰依行政訴訟法第二百五十五條第一項、第九十八條
第三項前段，判決如主文。
中　　華　　民　　國　　九十一　　　年　　　八　　　月　　　二十二　　  日
                    最 高 行 政 法 院  第 三 庭
                                審 判 長 法  官　　　葉　振　權
                                         法  官      鄭  淑  貞
                                         法  官　　　吳　錦　龍
                                         法  官　　　劉　鑫　楨
                                         法  官　　　吳　明　鴻
右  正  本  證  明  與  原  本  無  異
　　　　　　　　　　　　　　　　　　　　 法院書記官　陳  盛  信
中　　華　　民　　國　　九十一　　　年　　　八　　　　月　　二十二　　　日
